臺灣高等法院民事判決
108年度重上字第399號
上  訴  人  上海商業儲蓄銀行股份有限公司


法定代理人  陳善忠
訴訟代理人  陳思菱律師
被 上訴 人  照崧科技股份有限公司

法定代理人  黃易騰
被 上訴 人  王錦娟
訴訟代理人  易定芳律師
上列當事人間請求塗銷不動產所有權移轉登記等事件，上訴人對
於中華民國108年2月26日臺灣士林地方法院第一審判決（106年
度重訴字第338號），提起上訴，本院於109年2月4日言詞辯論終
結，判決如下：
    主  文
上訴駁回。
第二審訴訟費用由上訴人負擔。
    事實及理由
一、上訴人主張：被上訴人照崧科技股份有限公司（下稱照崧公
    司）前邀同訴外人黃易騰（原名黃宏業）、黃尚業為連帶保
    證人，向伊申請借貸，並共同簽發票面金額新臺幣（下同）
    3,000萬元之本票交與伊。照崧公司自民國105年12月間即未
    依約繳納借款本息，迄今尚有1,879萬2,767元及利息、違約
    金未清償，詎其與黃易騰之岳母即被上訴人王錦娟（下稱王
    錦娟）通謀虛偽，於105年12月9日就其所有如附表1-1、1-2
    所示之不動產（下稱系爭不動產）成立買賣契約，並於106
    年1月16日移轉登記予王錦娟，依民法第87條規定均屬無效
    ，伊自得依民法第242條、第767條第1項中段規定，代位照
    崧公司請求王錦娟塗銷該項登記。如認被上訴人上開買賣行
    為及所有權移轉登記行為（下合稱系爭法律行為）非通謀虛
    偽，被上訴人就系爭不動產所為之系爭法律行為，均屬無償
    行為，且害及伊之債權，伊亦得依民法第244條第1項、第4
    項規定，訴請撤銷系爭法律行為，並命王錦娟塗銷登記。爰
    先位依民法第87條、第242條、第767條第1項中段規定，備
    位依民法第244條第1項、第4項規定，提起本件訴訟等情（
    原審駁回上訴人之訴，上訴人不服，提起上訴）。上訴聲明
    ：㈠、原判決廢棄。㈡、上開廢棄部分：⒈先位部分：⑴確認被
    上訴人間就系爭不動產所為之系爭法律行為均不存在；⑵王
    錦娟應塗銷系爭不動產於106年1月16日以買賣為原因所為之
    所有權移轉登記。⒉備位部分：⑴被上訴人間就系爭不動產所
    為之系爭法律行為均應撤銷；⑵王錦娟應塗銷系爭不動產於1
    06年1月16日以買賣為原因所為之所有權移轉登記。
二、被上訴人則分別以：
㈠、王錦娟部分：黃易騰為照崧公司負責人，亦為伊之女婿，於1
    04年起陸續向伊借款，嗣因照崧公司之上包訴外人理成營造
    有限公司（下稱理成公司）於105年11月間跳票，黃易騰建
    議伊承購系爭不動產作為投資，照崧公司可減少房貸支出，
    並能償還欠款250萬元。伊買賣之資金來源為照崧公司返還
    借款及訴外人王錦雀、王智麗、楊皓宇、洪在益、光遠照明
    有限公司（下稱光遠公司）貸與款項，分別匯入伊所申設第
    一商業銀行恆春分行帳號00000000000、00000000000號帳戶
    （下分別稱王錦娟帳戶①、②，詳如附表2所示），並已陸續
    依約給付，匯入照崧公司所申設第一商業銀行忠孝分行帳號
    00000000000號帳戶（下稱照崧公司帳戶）及上訴人仁愛分
    行帳號00000000000000、00000000000000號帳戶（下分別稱
    照崧公司備償專戶①、②），全數付清買賣價金1,200萬元（
    詳如附表3所示），系爭法律行為確屬真實，非通謀而為虛
    偽意思表示，且為有償行為等語，資為抗辯。答辯聲明：上
    訴駁回。
㈡、照崧公司部分：伊因上包理成公司放款不順而有資金需求，
    乃商請王錦娟依當時房價1,200萬元購買系爭不動產，付款
    方式如附表3所示，照崧公司實際收到433萬6,699元（如附
    表3編號1至4所示），用於106年1月5日起陸續支付員工薪資
    、支票票款、利息等，共計支出551萬8,851元。伊出售系爭
    不動產係為取得營運資金，以利繼續營業，絕非脫產等語，
    資為抗辯。答辯聲明：上訴駁回。
三、兩造不爭執之事實（見本院卷一第131、105、107、208、25
    2頁、本院卷二第114、115頁）：
㈠、照崧公司前邀同黃易騰、黃尚業為連帶保證人，向上訴人申
    請借貸。
㈡、系爭不動產原為照崧公司所有，被上訴人於105年12月9日就
    系爭不動產簽署不動產買賣契約書，並於106年1月16日辦理
    所有權移轉登記予王錦娟。
㈢、黃易騰為照崧公司董事長，其配偶陳喬琪擔任董事，王錦娟
    為陳喬琪之母。
㈣、系爭不動產於106年2月9日以訴外人康期企業社王錦雀為出租
    人，出租予訴外人瀚訊資訊有限公司（下稱瀚訊公司），租
    賃期限自106年3月1日起至106年7月31日止。
㈤、王錦雀、王智麗均為王錦娟胞妹，光遠公司負責人為黃易騰
    胞姊，楊皓宇曾為照崧公司員工。
四、法院之判斷：
㈠、先位部分：
  ⒈按確認法律關係之訴，非原告有即受確認判決之法律上利益
    者，不得提起之，民事訴訟法第247條第1項前段定有明文。
    而所謂即受確認判決之法律上利益，係指因法律關係之存否
    不明確，致原告在私法上之地位有受侵害之危險，而此項危
    險得以對於被告之確認判決除去之者而言。上訴人主張：被
    上訴人間就系爭不動產所為之系爭法律行為，均係通謀而為
    虛偽意思表示，藉此逃避上訴人之追償，應屬無效等情，既
    均為被上訴人所否認，則被上訴人間就系爭不動產所為之系
    爭法律行為是否有效存在，影響系爭不動產於106年1月16日
    之所有權移轉登記應否塗銷而回復登記為照崧公司所有，則
    上訴人即可向照崧公司取得執行名義後聲請強制執行，拍賣
    系爭不動產取償，以滿足其債權，難謂上訴人私法上之地位
    無受侵害之不安狀態存在，且該不安狀態得以本件確認判決
    除去之，揆諸前開說明，上訴人有即受確認判決之法律上利
    益，應無疑義。
  ⒉次按表意人與相對人通謀而為虛偽意思表示者，其意思表示
    無效。但不得以其無效對抗善意第三人，民法第87條第1項
    定有明文。而所謂通謀而為虛偽意思表示，係指表意人與相
    對人相互明知為非真意之表示而言，故表意人之相對人不僅
    須知表意人非真意，並須就表意人非真意之表示相與為非真
    意之合意，始為相當。如第三人主張表意人與相對人通謀而
    為虛偽意思表示者，該第三人自應負舉證之責。上訴人主張
    ：照崧公司為脫免債務，而與王錦娟間就系爭不動產所為之
    系爭法律行為，均係通謀而為虛偽意思表示，應屬無效云云
    ，無非係以王錦娟購買系爭不動產之資金來源均與照崧公司
    或黃易騰有關，且移轉登記後仍由照崧公司負責人黃易騰及
    其配偶陳喬琪管理、使用、支配等節，為其主要論據。然被
    上訴人均否認系爭法律行為係通謀而為虛偽意思表示，並分
    別以前揭情詞置辯。是依前揭舉證責任分配之法則，自應由
    主張通謀而為虛偽意思表示之上訴人盡舉證責任，亦即上訴
    人應舉證證明被上訴人間就系爭不動產所為之系爭法律行為
    ，均係出於非真意之表示及相與為非真意之合意。
  ⒊兩造不爭執系爭不動產原為照崧公司所有，被上訴人於105年
    12月9日就系爭不動產簽署不動產買賣契約書，並於106年1
    月16日辦理所有權移轉登記予王錦娟等節（參兩造不爭執之
    事實㈡）。針對出售系爭不動產之原因，照崧公司抗辯：伊
    因上包理成公司跳票欠款，而有資金周轉需求，於105年4月
    22日召開董事會決議出售系爭不動產，並委由仲介於105年5
    月17日至105年8月16日以1,555萬6,000元出售系爭不動產未
    果，乃於105年11月23日召開董事會決議以1,200萬元出售予
    王錦娟，所得如附表3編號1至4所示款項，均係用於給付員
    工薪資、支票票款、利息等支出等情，業據提出105年4月22
    日、105年11月23日董事會議事錄、不動產專任委託銷售契
    約書、理成公司債權人登記表、理成公司致廠商函文、付款
    交易證明單、薪資轉帳交易證明單、支存明細查詢、存款往
    來交易明細表暨對帳單在卷可參（見原審卷一第98至106頁
    、第108頁、第113至126-1頁），相互勾稽與其所辯相符，
    當非子虛。足見照崧公司確有資金需求，並曾委請仲介銷售
    系爭不動產未果，方轉向岳母王錦娟求助，藉此取得營運資
    金以利繼續營業，其應有出售系爭不動產之合理動機無訛。
  ⒋又觀諸被上訴人簽署之不動產買賣契約書記載被上訴人約定
    系爭不動產之買賣價金為1,200萬元，給付方式為106年1月5
    日付款150萬元、106年1月10日付款170萬元、106年1月11日
    付款95萬元、106年1月17日付款785萬元（見原審卷一第79
    、109頁）。王錦娟辯稱：伊已依約分別於106年1月5日、10
    日、11日匯款150萬元、170萬元、95萬元予照崧公司，並於
    同年月16日匯款766萬3,401元予上訴人以清償照崧公司之系
    爭不動產貸款，再於同年月17日匯款18萬6,699元予照崧公
    司付清尾款（詳如附表3所示）等節，亦有王錦娟帳戶①、②
    之存摺封面、內頁明細、存摺存款客戶歷史交易明細表、匯
    款申請書回條附卷為憑（見原審卷一第83至86頁、第235至2
    38頁、原審卷二第158至159頁）。照崧公司並未爭執王錦娟
    付款之事實，上訴人亦不否認形式上有如附表3所示之金流
    紀錄存在（見本院卷一第251頁），堪信王錦娟確有依約給
    付系爭不動產買賣價金1,200萬元予照崧公司（詳如附表3所
    示）。上訴人主張被上訴人間就系爭不動產所為系爭法律行
    為均屬通謀虛偽意思表示云云，已難遽認可採。
  ⒌上訴人雖主張：照崧公司變賣系爭不動產用以清償債務，屬
    讓與主要部分財產，惟未踐行公司法第185條規定之股東會
    特別決議，應屬無效云云。惟按公司法第185條第1項第2款
    規定所謂讓與主要部分之營業或財產，係指該部分營業或財
    產之轉讓，足以影響公司所營事業之不能成就者而言。而照
    崧公司經營工程業，系爭不動產之用途僅供照崧公司出租；
    原承租人訴外人黃星球於照崧公司買受系爭不動產前即承租
    使用，並於照崧公司買受後繼續承租等情，業經證人黃易騰
    、黃星球分別於原審結證明確（見原審卷二第56、59、163
    頁）。照崧公司出售僅供其出租他人使用之系爭不動產，何
    以足以影響其所營事業之不能成就，上訴人並未舉證以實其
    說，此部分主張自無足取。照崧公司既已經董事會決議出售
    系爭不動產予王錦娟，王錦娟亦依約給付買賣價金，並辦畢
    所有權移轉登記，仍難謂被上訴人間並無買賣系爭不動產之
    真意。
  ⒍上訴人又主張：王錦娟用以購買系爭不動產之資金來源（詳
    如附表2所示）不明，或無法證明有簽訂借據、約定利息及
    交付借款，或實際源自於照崧公司或黃易騰，難認系爭不動
    產之買賣為真實云云。惟如附表2所示之資金來源，核與王
    錦娟帳戶①、②之存摺存款客戶歷史交易明細表相符（見原審
    卷一第235至238頁），照崧公司並未爭執，上訴人亦不否認
    形式上有如附表2所示之金流紀錄存在（見本院卷一第251頁
    ）。經查：
    ⑴附表2編號1、2返還借款之部分：
      王錦娟辯稱：黃易騰於104、105年間向伊周轉，105年間
      陳喬琪訂婚歸寧有1筆禮金約100萬元，前後向伊借貸250
      萬元，是伊取得如附表2編號1、2所示250萬元，係先前借
      款之返還等語，與證人黃易騰於原審結證稱：照崧公司匯
      款予王錦娟是返還之前向王錦娟所借款項等語（見原審卷
      二第74頁），證人陳喬琪於原審結證稱：黃易騰曾向王錦
      娟借貸，伊看過1、2次，王錦娟會拿現金給黃易騰，其中
      有1筆是在歸寧那天，把禮金100萬元借給黃易騰，那時照
      崧公司需要資金周轉等語（見原審卷二第174至175頁），
      互核大致相符，以王錦娟身為黃易騰岳母之身分關係，衡
      情未必當然書立借據及約定利息，且上訴人不否認王錦娟
      在屏東縣政府警察局恆春分局擔任內勤文書工作20餘年及
      年薪近50萬元之事實（見原審卷二第207、211頁），況細
      繹王錦娟最近5年稅務電子閘門財產所得調件明細表、綜
      合所得稅各類所得資料清單（見原審卷一第260至274頁、
      第287頁），其所有房屋、土地（扣除系爭不動產）之財
      產價值，仍達300餘萬元，堪認以王錦娟之經濟狀況陸續
      出借250萬元（含陳喬琪訂婚歸寧禮金100萬元），亦無不
      合理之處，足徵王錦娟上開所辯非無可信。
    ⑵附表2編號3至7貸與款項之部分：
      ①附表2編號3至6之部分：資金來源王錦雀、王智麗為王錦
        娟胞妹，楊皓宇為黃易騰友人亦曾為照崧公司員工，光
        遠公司負責人為黃易騰胞姊（參兩造不爭執之事實㈤）
        ，分別與王錦娟、黃易騰具有相當程度之親屬、情誼關
        係，衡情未必當然書立借據及約定借款利息，且不能僅
        以具有親屬、情誼關係，或未書立借據及約定借款利息
        ，或資金來源係由黃易騰介紹，即遽謂借款之金錢往來
        關係不實。上訴人主張資金來源實際為照崧公司或黃易
        騰提供云云，未舉證以實其說，難認可採。
      ②附表2編號7之部分：王錦娟抗辯此640萬元係向洪在益借
        款一節，業據證人洪在益於原審結證稱：伊先前係由友
        人介紹認識王錦娟，王錦娟於105年底打電話給伊，提
        及買房需要約6、700萬元，但當時還沒確定，嗣於106
        年1月確定借款660萬元，約定利率百分之5加計手續費
        共20萬元，2個月要還款，約好同年月16日取款，惟王
        錦娟無法北上，委由黃易騰點收，伊就把錢拿到黃易騰
        辦公室等語綦詳（見原審卷二第103至104頁）；證人黃
        易騰亦於原審結證稱：洪在益已將現金點交給伊，原先
        是要用伊名義匯款，但洪在益要求匯款應有他的資料才
        能夠證明是他借的，故伊用洪在益名義匯款，伊沒有看
        過關懷提問表，上面的字也不是伊所寫，當時銀行應該
        有詢問匯款用途，伊可能隨口回答是還款等語（見原審
        卷二第58頁、第64至65頁），並有借款契約書（兼作借
        據）、第一商業銀行華山分行107年4月16日一華山字第
        00013號函暨所附存款憑條、交易明細資料、提領大額
        款項關懷提問表在卷可稽（見原審卷一第332至333頁、
        原審卷二第30至31頁），足徵王錦娟所辯其向洪在益借
        款640萬元一事，尚非全然無據。上訴人主張資金來源
        實際為照崧公司或黃易騰提供云云，未舉證以實其說，
        難認可採。
      ③上訴人雖主張：王錦娟均未舉證證明此部分資金來源之
        借款確有交付之事實云云。然所謂「交付」者，原不以
        現實交付為限，倘貸與人已依轉帳匯款方式，將貸款撥
        入借用人之銀行帳戶內以代交付者，自仍發生與現實交
        付同等之效力。如附表2編號3至7所示資金來源之借款
        ，均已分別匯入王錦娟帳戶①、②，業如前述，自生交付
        借款之效力，上訴人執此質疑資金來源不實，仍非有據
        。至附表2所示資金來源總計僅1,172萬元，不足之28萬
        元並非至鉅，以前述王錦娟之經濟狀況觀之，當非不得
        自行籌措並以現金支付，亦難執此遽謂資金來源不實，
        併此敘明。
    ⑶準此，王錦娟抗辯如附表2所示之資金來源，均已提出相當
      之具體事證為憑，經核並無明顯不合理之處。上訴人主張
      王錦娟購買系爭不動產之資金來源實際為照崧公司或黃易
      騰提供云云，未提出積極證據以資佐憑，難認已善盡舉證
      之責，其主張自無可採，亦無從據此推論被上訴人間就系
      爭不動產所為之系爭法律行為係通謀而為虛偽意思表示。
  ⒎上訴人再主張：系爭不動產售予王錦娟後，實際仍由照崧公
    司負責人黃易騰及其配偶陳喬琪與承租人瀚訊公司聯繫，而
    仍由渠等管理、使用、支配云云。王錦娟則抗辯：伊與配偶
    討論不願提高報稅數額，而以胞妹王錦雀之康期企業社名義
    出租等語。經查：
    ⑴系爭不動產係由康期企業社（負責人王錦雀）名義出租予
      瀚訊公司（參兩造不爭執之事實㈣），並有房屋租賃契約
      附卷為據（見原審卷一第87至88-1頁）。觀之房屋租賃契
      約記載「所有權人王錦娟授權委由康期企業社管理並設定
      為出租人」，授權出租人康期企業社簽章欄記載「電話：
      (00)000-0000」、「聯絡人：黃先生00000000000」。黃
      易騰則於本院陳稱：聯絡人黃先生係指伊，是伊配偶陳喬
      琪所寫，實際聯絡人是陳喬琪；00000000000是室內節費
      電話，由陳喬琪申請使用等語明確（見本院卷一第253頁
      ）。
    ⑵參以證人陳喬琪於本院結證稱：系爭不動產轉手給王錦娟
      後，由伊出面處理出租事宜，與瀚訊公司蘇小姐聯絡，因
      王錦娟為公務員，必須申報財產，故委由王錦雀之康期企
      業社出租，瀚訊公司支付租金予康期企業社，康期企業社
      再將租金轉給王錦娟等語（見本院卷一第370至372頁）。
      證人即瀚訊公司員工蘇琬雯亦於本院結證稱：瀚訊公司原
      向照崧公司承租系爭不動產，嗣經告知轉售予王錦娟，改
      與康期企業社簽約，簽約都是用郵寄方式，契約雖有記載
      聯絡人黃先生及其電話，但都聯絡不上他，後來是以簡訊
      與陳喬琪聯絡，租金是用匯款至新租約之帳戶等語（見本
      院卷一第365至367頁）。審諸上開2位證人均經具結以擔
      保證言之憑信性，並經隔離訊問，證述內容大致相符，且
      未與被上訴人所辯有明顯矛盾之處，尤以證人蘇琬雯僅為
      系爭不動產前承租人之員工，與兩造均無親屬、情誼或嫌
      怨關係，所證情節更足堪採信。
    ⑶綜觀上情可知，王錦娟委由其胞妹王錦雀經營之康期企業
      社名義出租系爭不動產，並由承租人瀚訊公司將租金匯予
      康期企業社之金融機構帳戶，惟因康期企業社設址屏東縣
      （見本院卷一第245頁），王錦娟亦在屏東縣居住及工作
      （詳前述），針對位於新北市汐止區之系爭不動產出租事
      宜，委由王錦娟之女、王錦雀之外甥女即陳喬琪處理，均
      無不合理或與常情相違之處，自不能僅以親屬間相互支援
      協助為由，遽認系爭不動產仍由黃易騰、陳喬琪管理、使
      用、支配，亦無從據此推論被上訴人間就系爭不動產所為
      之系爭法律行為係通謀而為虛偽意思表示。上訴人之上開
      主張未舉證以實其說，殊難採信。
  ⒏上訴人雖另主張：王錦娟尚有負債，且對系爭不動產之諸多
    買賣事宜，或稱忘記無法確定或前後說詞不一，實悖於合理
    正常情況，系爭法律行為之真實性堪疑云云。惟照崧公司係
    因上包理成公司跳票欠款而生資金周轉需求，委由仲介出售
    系爭不動產未果，方轉而向王錦娟求助，並由王錦娟取得如
    附表2所示資金來源後，依約如數支付買賣價金如附表3所示
    。衡諸債務人於債務履行困難時，為求持有現金或減少債務
    而出售不動產之情形，尚屬常見，且為避免有購買意願之外
    人乘債務人亟欲脫手而藉機任意殺價，而由至親本於協助心
    態承買者，亦所在多有，堪認被上訴人所辯情節，尚非全然
    無據，亦未與常情相悖。再佐以王錦娟曾以系爭不動產，分
    別向日盛國際商業銀行股份有限公司及彰化商業銀行股份有
    限公司申辦貸款，此有各該公司回函暨所附申貸文件資料在
    卷足憑（見原審卷一第226至233頁、第362至394頁），足徵
    王錦娟確有積極利用系爭不動產之行為。被上訴人辯稱渠等
    就系爭不動產所為之系爭法律行為確屬真實一節，當非無稽
    。上訴人徒以前揭王錦娟購買系爭不動產之行為或態度與常
    情不符云云為由，質疑王錦娟無購買系爭不動產之真意，惟
    未舉出積極事證以實其說，顯係臆測之詞，亦無從據此推論
    上訴人間就系爭不動產所為之系爭法律行為係通謀而為虛偽
    意思表示。上訴人之上開主張未舉證以實其說，仍非可採。
  ⒐準此，上訴人未舉證證明「被上訴人間就系爭不動產之買賣
    關係及移轉所有權登記，互相故意為非真意之表示，及相與
    為非真意之合意」等節為真實。是其主張被上訴人間就系爭
    不動產所為之系爭法律行為，均係通謀而為虛偽意思表示云
    云，未善盡舉證之責，自無可採。故上訴人先位依民法第87
    條、第242條、第767條第1項中段規定，請求確認被上訴人
    間就系爭不動產所為之系爭法律行為均不存在及王錦娟應塗
    銷系爭不動產所有權移轉登記，要非有據，不能准許。
㈡、備位部分：
    按債務人所為之無償行為，有害及債權者，債權人得聲請法
    院撤銷之。債權人依第1項或第2項之規定聲請法院撤銷時，
    得並聲請命受益人或轉得人回復原狀。但轉得人於轉得時不
    知有撤銷原因者，不在此限，民法第244條第1項、第4項固
    分別定有明文。然上訴人未舉證證明被上訴人間就系爭不動
    產所為之系爭法律行為係通謀而為虛偽意思表示，業如前述
    ，且王錦娟亦有支付1,200萬元買賣價金之金流紀錄（詳如
    附表3所示），堪認系爭法律行為應屬有償行為，而與民法
    第244條第1項規定「無償行為」之要件不符。故上訴人備位
    依民法第244條第1項、第4項規定，請求撤銷被上訴人間就
    系爭不動產所為之系爭法律行為及王錦娟應塗銷系爭不動產
    所有權移轉登記，仍非有據，不能准許。
五、綜上所述，上訴人先位依民法第87條、第242條、第767條第
    1項中段規定，請求：⑴確認被上訴人間就系爭不動產所為之
    系爭法律行為均不存在，⑵王錦娟應塗銷系爭不動產於106年
    1月16日以買賣為原因所為之所有權移轉登記，備位依民法
    第244條第1項、第4項規定，請求：⑴被上訴人間就系爭不動
    產所為之系爭法律行為均應撤銷，⑵王錦娟應塗銷系爭不動
    產於106年1月16日以買賣為原因所為之所有權移轉登記，均
    非有據，不應准許。原審為上訴人敗訴之判決，並無不合。
    上訴論旨猶執前詞，指摘原判決不當，求予廢棄改判，非有
    理由，應駁回其上訴。
六、本件事證已臻明確，兩造所為其餘攻擊、防禦及舉證，經本
    院審酌後，認與判決結論均無影響，爰不一一論列，附此敘
    明。
七、據上論結，本件上訴為無理由，依民事訴訟法第449條第1項
    、第78條，判決如主文。
中    華    民    國   109    年    2     月    18    日
                  民事第十八庭 
                        審判長法  官  吳青蓉
                              法  官  周美雲
                              法  官  賴彥魁
正本係照原本作成。
如不服本判決，應於收受送達後20日內向本院提出上訴書狀，其
未表明上訴理由者，應於提出上訴後20日內向本院補提理由書狀
（均須按他造當事人之人數附繕本）上訴時應提出委任律師或具
有律師資格之人之委任狀；委任有律師資格者，另應附具律師資
格證書及釋明委任人與受任人有民事訴訟法第466條之1第1項但
書或第2項（詳附註）所定關係之釋明文書影本。如委任律師提
起上訴者，應一併繳納上訴審裁判費。
中    華    民    國   109    年    2     月    18    日
                              書記官  高瑞君
附註：
民事訴訟法第466條之1（第1項、第2項）：
對於第二審判決上訴，上訴人應委任律師為訴訟代理人。但上訴
人或其法定代理人具有律師資格者，不在此限。
上訴人之配偶、三親等內之血親、二親等內之姻親，或上訴人為
法人、中央或地方機關時，其所屬專任人員具有律師資格並經法
院認為適當者，亦得為第三審訴訟代理人。






附表1-1：
編號 土地坐落     地目 面積 應有部分  縣市 鄉鎮市區 段 小段 地號  平方公尺  1 新北市 汐止區 ○○ -- 0000 -- 16,777.14 10000分之20 
附表1-2： 
編  號  建號 建物門牌 --------------------------- 【基地坐落附表1-1所示土地】 建築材料及房屋層數 建物面積(平方公尺)   應有部分     樓層面積 合    計 附屬建物  1 0000 新北市○○區○○路0段000○00號7樓 鋼筋混凝土造、10層 7層：170.88 合計：170.88 陽台 13.77 全部 2 000 新北市汐止區○○路0段000、000、000、000、000、000、000、000、000、000、000、000、000、000、000、000、000之1至000之12底1、2層 鋼筋混凝土造、10層 B1：12,171.29 B2：14,442.38 合計：26,613.67  10000分 之20 3 000 新北市汐止區○○路0段000、000、000、000、000、000、000、000、000、000、000、000、000、000、000、000、000之1至000之12底3、4層 鋼筋混凝土造、10層 B3：14,723.26 B4：14,589.61 合計：29,312.87  2763分之6 
附表2：
編號 資金金額 日期 資金來源 資金來源 備註 1 1,500,000元 105.12.27 照崧公司匯入王錦娟帳戶② 返還借款 原審卷一第237頁 2 1,000,000元 105.12.28 照崧公司匯入王錦娟帳戶② 返還借款 原審卷一第237頁 3   320,000元 106.01.10 王錦雀匯入王錦娟帳戶① 借貸 原審卷一第236頁 4 1,000,000元 106.01.11 王智麗匯入王錦娟帳戶① 借貸 原審卷一第236頁 5   600,000元 106.01.16 光遠公司匯入王錦娟帳戶② 借貸 原審卷一第238頁 6   900,000元 106.01.16 楊皓宇匯入王錦娟帳戶② 借貸 原審卷一第238頁 7 6,400,000元 106.01.16 洪在益匯入王錦娟帳戶② 借貸 原審卷一第238頁 
附表3：
編號 給付金額 日期 給付方式 資金來源 備註 1 1,500,000元 106.01.05 王錦娟帳戶②匯入照崧公司帳戶 附表2編號1 原審卷一第238頁 2 1,000,000元 106.01.10 王錦娟帳戶②匯入照崧公司帳戶 附表2編號2 原審卷一第238頁 3   700,000元 106.01.10 王錦娟帳戶①匯入照崧公司帳戶 附表2編號3及王錦娟帳戶①存款 原審卷一第236頁 4   950,000元 106.01.11 王錦娟帳戶①匯入照崧公司帳戶 附表2編號4 原審卷一第236頁 5 1,873,173元 106.01.16 王錦娟帳戶②匯入照崧公司備償專戶① 附表2編號5至7 原審卷一第238頁 6 5,790,228元 106.01.16 王錦娟帳戶②匯入照崧公司備償專戶② 附表2編號5至7 原審卷一第238頁 7   186,699元 106.01.17 王錦娟帳戶②匯入照崧公司帳戶 附表2編號5至7 原審卷一第238頁 總計 12,000,000元